【裁判字號】    98,上易,830
【裁判日期】    981223
【裁判案由】    詐欺
【裁判全文】
臺灣高等法院臺南分院刑事判決         98年度上易字第830號
上  訴  人
即  被  告  乙○○
上列上訴人因詐欺案件，不服臺灣嘉義地方法院98年度易字第56
4號中華民國98年10月30日第一審判決（起訴案號：臺灣嘉義地
方法院檢察署98年度偵緝字第552號），提起上訴，本院判決如
下：
    主  文
上訴駁回。
    理  由
一、依刑事訴訟法第350條、第361條、第362條、第367條規定，
    不服地方法院之第一審判決而上訴者，須提出上訴書狀，並
    應敘述具體理由，為上訴必備之程式；其所提出之書狀未敘
    述上訴理由，或僅曾以言詞陳述上訴理由者，均應於上訴期
    間屆滿後20日內補提理由書於第一審法院。第一審法院經形
    式審查，認逾期未補提上訴理由者，應定期間先命補正；逾
    期未補正者，為上訴不合法律上之程式，應以裁定駁回。倘
    已提出上訴理由，但所提非屬具體理由者，則由第二審法院
    以上訴不合法律上之程式，判決駁回。而所謂具體理由，必
    係依據卷內既有訴訟資料或提出新事證，指摘或表明第一審
    判決有何採證認事、用法或量刑等足以影響判決本旨之不當
    或違法，而構成應予撤銷之具體事由，始克當之（例如：依
    憑證據法則具體指出所採證據何以不具證據能力，或依憑卷
    證資料，明確指出所為證據證明力之判斷如何違背經驗、論
    理法則）；倘僅泛言原判決認定事實錯誤、違背法令、量刑
    失之過重或輕縱，而未依上揭意旨指出具體事由，或形式上
    雖已指出具體事由，然該事由縱使屬實，亦不足以認為原判
    決有何不當或違法者（例如：對不具有調查必要性之證據，
    法院未依聲請調查亦未說明理由，或援用證據不當，但除去
    該證據仍應為同一事實之認定），皆難謂係具體理由，俾與
    第二審上訴制度旨在請求第二審法院撤銷、變更第一審不當
    或違法之判決，以實現個案救濟之立法目的相契合，並節制
    濫行上訴（最高法院97年度台上字第892號、97年度台非字
    第454號判決意旨參照，參見97年4月司法院公報第214頁及
    97年11月司法院公報第104頁；另97年度台上字第3889號判
    決亦同此旨）。
二、查原判決審理結果認定之事實及主要理由為：
  (一)上訴人即被告乙○○於民國88年9月間，係址設嘉義市○區
    ○○路200號力霸房屋加盟店之負責人，魏國平（檢察官另
    行偵查）為其業務員，乙○○於88年9月2日居中仲介魏國平
    出售所有坐落嘉義市○○段582地號土地及地上建物即門牌
    號碼嘉義市○○路264號3樓4房屋，而一起與買受人甲○○
    進行買賣之商議時，竟與魏國平共同基於不法所有之犯意聯
    絡，均掩飾魏國平另在中華商業銀行有新臺幣（下同）140
    萬元之消費性貸款債務，並以上開房地設定抵押之事實，共
    同向甲○○偽稱之上開房地產權清楚，未設定他項權利，致
    買受人甲○○信以為真而陷於錯誤，以180萬元之代價與魏
    國平訂立房地買賣契約，並已依約繳交共計155萬元之價款
    。旋因遭中華商業銀行（嗣將權利移轉予香港商香港上海匯
    豐銀行）催款，並聲請原審法院民事執行處查封拍賣上開房
    地，甲○○始得知上情。
  (二)上開犯罪事實，業據被告於原審坦承不諱（見原審卷第70頁
    ），核與證人即告訴人甲○○指述情節相符（見交查卷第28
    至29頁、第44頁），並有土地房屋買賣契約書、土地增值免
    稅證明書、89年度契稅繳款書、建物所有權狀、土地所有權
    狀、建物登記第二類謄本、土地登記謄本、原審法院90年度
    拍字第287號民事裁定等影本、香港商香港上海匯豐銀行股
    份有限公司98年4月7日（98）港匯銀（總）字第04859號函
    附已還款明細查詢各1份及被告事後允諾清償上開銀行債務
    而簽立與告訴人之收據3紙、切結書1紙、承諾書1紙等附卷
    可稽（見他卷第6至16頁、交查卷第7至8頁、第11至13頁、
    第39至42頁、第14至18頁）。足認被告上開任意性自白與事
    實相符，堪予採信。因認被告所為，係犯刑法第339條第1項
    之詐欺取財罪。其與魏國平就上開犯行，有犯意聯絡及行為
    分擔，為共同正犯。經審酌被告詐欺行為對告訴人產生之損
    害非微、尚未與告訴人達成和解，及其犯後坦承犯行之態度
    、犯罪之動機、目的、手段、自陳高中肄業之智識程度、已
    婚、育有2女、從事不動產仲介、經濟狀況不好等一切情狀
    ，量處有期徒刑1年，並以被告上開犯行之犯罪時間在96年4
    月24日以前，核無中華民國96年罪犯減刑條例所規定不得減
    刑之例外情形（本件被告於偵查中雖曾經通緝，然係於該條
    例施行後之98年7月22日遭通緝，故無該減刑條例第5條不得
    減刑之情形），依上開減刑條例第2條第1項第3款規定，減
    為有期徒刑6月，及修正前刑法第41條第1項規定諭知如易科
    罰金以銀元3百元即新台幣9百元折算1日。
三、查原判決已詳述所憑證據與認定之理由，因認被告係犯刑法
    第339條第1項之詐欺取財罪，而量處有期徒刑1年，並以被
    告之犯行合於中華民國96年罪犯減刑條例得予減刑之情形，
    依法減為有期徒刑6月及諭知易科罰金之折算標準。本院經
    核並無違誤，所為量刑亦屬允當。被告上訴以其於98年11月
    9日已與告訴人和解完成，請減輕其刑，使得上訴人繳得起
    易科罰金，努力賺錢清償欠款等語。但查，被告提起上訴所
    稱其於98年11月9日（按係於98年10月28日言詞辯論終結後
    ）已與告訴人和解完成云云，但未提出和解書及已清償告訴
    人之證據為佐證，則被告此之主張自難遽採。又原判決係量
    處被告有期徒刑1年，減為有期徒刑6月，並得易科罰金，並
    非不得易科罰金。次查被告之上訴理由，並未具體指摘原判
    決於認定事實、適用法律及量刑等項有何違法或不當，依上
    開說明，本件上訴不合法律上程式，應予駁回，並不經言詞
    辯論為之。
據上論斷，應依刑事訴訟法第367條前段、第372條，判決如主文
。
中    華    民    國    98    年    12    月    23    日
                  刑事第一庭    審判長法  官  黃崑宗
                                      法  官  陳顯榮
                                      法  官  王明宏
以上正本證明與原本無異。
不得上訴。
                                      書記官  黃全忠
中    華    民    國    98    年    12    月    23    日
附錄本判決論罪科刑法條：
中華民國刑法第339條第1項：
意圖為自己或第三人不法之所有，以詐術使人將本人或第三人之
物交付者，處5年以下有期徒刑、拘役或科或併科1千元以下罰金
。


司法院資訊處製作；財團法人民間司法改革基金會備份。
